臺灣苗栗地方法院行政訴訟裁定
111年度救字第1號
聲  請  人  王元彬  

上列聲請人因與相對人衛生福利部等間違反傳染病防治法事件（
本院111年度簡字第40號），聲請訴訟救助，本院裁定如下：
    主  文
聲請駁回。
聲請訴訟費用由聲請人負擔。
    理  由
一、聲請意旨略以：聲請人與相對人衛生福利部、苗栗縣政府、
    苗栗縣警察局間違反傳染病防治法事件（下稱系爭事件），
    因不服訴願決定現提起訴訟中，聲請人領有中低收老人生活
    津貼證明，爰聲請裁定准許訴訟救助等語。
二、按「當事人無資力支出訴訟費用者，行政法院應依聲請，以
    裁定准予訴訟救助。但顯無勝訴之望者，不在此限」、「（
    第2項）聲請人無資力支出訴訟費用之事由應釋明之。（第3
    項）前項釋明，得由受訴行政法院管轄區域內有資力之人出
    具保證書代之」，行政訴訟法第101條、第102條第2項、第3
    項分別定有明文。又行政訴訟法第101條所謂無資力，係指
    窘於生活，且缺乏經濟上信用者而言（最高行政法院97年裁
    聲字第18號判例意旨參照）。另依行政訴訟法第176條準用
    民事訴訟法第284條規定，聲請人為釋明其無資力支出訴訟
    費用，應提出得供法院即時調查之證據。又所謂釋明係以使
    法院得大致之心證，足信其主張為真實的程度；如聲請人未
    提出證據，或提出之證據未使法院得信其無資力支出訴訟費
    用之主張為真實，即應將駁回其聲請。
三、經查：
　㈠聲請人就系爭事件聲請訴訟救助，雖提出苗栗縣三義鄉中低
    收入老人生活津貼證明書作為其無資力支出訴訟費用之釋明
    ，惟按社會救助法第4條之1所稱中低收入戶，指「經申請戶
    籍所在地直轄市、縣（市）主管機關審核認定，符合下列規
    定者：一、家庭總收入平均分配全家人口，每人每月不超過
    最低生活費1.5倍，且不得超過前條第3項之所得基準。二、
    家庭財產未超過中央、直轄市主管機關公告之當年度一定金
    額」，以作為核發救助金額若干之標準，並非全然無資力，
    故中低收入戶資格證明，並無法具體說明聲請人目前確切資
    力為何，是否已達無力支付本件訴訟費用之程度，自難逕以
    聲請人經列冊中低收入戶一事，即認其就窘於生活且缺乏經
    濟上之信用，無資力支出訴訟費用之事，已盡釋明之責。
　㈡本院依職權向財團法人法律扶助基金會苗栗分會查詢結果，
    聲請人未曾申請法律扶助，此有該分會民國111年10月13日
    法扶苗字第1110000119號函在卷可憑，堪認本件亦無法律扶
    助法第63條所定應准予訴訟救助之情事。
　㈢此外，聲請人未提出其他能即時調查之證據以釋明其主張為
    真實，亦未據提出本院管轄區域內有資力之人出具保證書以
    代之，依前開規定，本件訴訟救助之聲請，於法尚有未合，
    應予駁回。
四、依行政訴訟法第104條、民事訴訟法第95條、第78條，裁定
    如主文。
中　　華　　民　　國　　111 　年　　10　　月　　20　　日
　　　　　　　　　行政訴訟庭  法　官　賴映岑
上為正本係照原本作成。
如不服本裁定，應於送達後10日內向本院提出抗告狀（須按他造
人數附繕本）。
中　　華　　民　　國　　111 　年　　10　　月　　20　　日
　　　　　　　　　　　　　    書記官　趙千淳